臺灣高等法院高雄分院刑事裁定　　　　　110年度抗字第371號
抗　告　人　臺灣澎湖地方檢察署檢察官
被　　　告　張海輝





　　　　　　張海鯨





　　　　　　張燕峰





共　　　同
指定辯護人　臺灣澎湖地方法院公設辯護人張寅煥
上列抗告人因被告等違反毒品危害防制條例等案件，不服臺灣澎
湖地方法院110 年度重訴字第1 號中華民國110 年8 月20日裁定
，提起抗告，本院裁定如下：
    主  文
抗告駁回。
    理  由
一、本件原裁定的內容主要為：被告張海輝、張海鯨、張燕峰3
    人因違反毒品危害防制條例等案件，由檢察官提起公訴，前
    經原審對其3 人為訊問後，認其3 人涉犯毒品危害防制條例
    第4 條第2 、3 項之運輸第二、三級毒品罪及懲治走私條例
    第2 條第2 、1 項之私運管制物品進口未遂罪，犯罪嫌疑均
    屬重大，且有相當理由認有勾串共犯或證人之虞，而有刑事
    訴訟法第101 條第1 項第3 款之羈押原因，並有羈押必要，
    故均予羈押且禁止接見、通信、受授物件在案。之後因被告
    3 人於原審審理時均坦認被訴犯行，且相關當事人均未聲請
    調查其他證據，而案件並辯論終結，於民國110 年8 月25日
    宣判，故認被告3 人已無勾串共犯或證人之虞（但仍有其他
    羈押原因），自無繼續禁止接見、通信、受授物件之必要，
    因而裁定：「張海輝、張海鯨、張燕峰均於收受裁定正本之
    日起解除禁止接見、通信、受授物件」。
二、本件抗告內容主要為：本案尚有綽號「大胖」、「旺來」、
    「老仔」、自稱「張榮華」等共犯尚未到案，其中「張榮華
    」已請大陸地區公安部協助查緝中。而根據被告張海輝、張
    海鯨2 人於110 年5 月1 日在看守所內的違規談話可知，其
    2 人有「張榮華」的聯繫管道（此有其2 人當時的對話譯文
    可為證明），故原審對被告3 人解除禁止接見、通信、受授
    物件，將對本案後續查緝共犯造成不利影響，故原裁定並非
    妥適，請將原裁定撤銷，更為適當合法之裁定。
三、被告經法官訊問後，認為犯罪嫌疑重大，而有「（一）逃亡
    或有事實足認為有逃亡之虞者；（二）有事實足認為有湮滅
    、偽造、變造證據或勾串共犯或證人之虞者；（三）所犯為
    死刑、無期徒刑或最輕本刑為五年以上有期徒刑之罪，有相
    當理由認為有逃亡、湮滅、偽造、變造證據或勾串共犯或證
    人之虞者」等情形之一，非予羈押，顯難進行追訴、審判或
    執行者，得羈押之，刑事訴訟法第101 條第1 項有明文規定
    。再者，刑事訴訟法第105 條第1 至3 項規定：「管束羈押
    之被告，應以維持羈押之目的及押所之秩序所必要者為限」
    、「被告得自備飲食及日用必需物品，並與外人接見、通信
    、受授書籍及其他物件。但押所得監視或檢閱之」、「法院
    認被告為前項之接見、通信及受授物件有足致其脫逃或湮滅
    、偽造、變造證據或勾串共犯或證人之虞者，得依檢察官之
    聲請或依職權命禁止或扣押之。但檢察官或押所遇有急迫情
    形時，得先為必要之處分，並應即時陳報法院核准」。由上
    述規定可知，得依法予以羈押及禁止接見、通信、受授物件
    的對象乃是「被告」，並非「證人」，故作為羈押原因之一
    的「勾串共犯或證人之虞」，其所欲防止勾串的範圍當限於
    「被告本身所涉犯之犯罪事實」，無從以被告就他人所涉犯
    罪事實有勾串之虞，而認有羈押被告的原因。而在有數人共
    犯的犯罪行為態樣中，被告本身與其他共犯的犯罪事實雖然
    不免重疊、交錯而難以清楚劃分，但被告若對於所涉犯之犯
    罪事實（於偵查階段，原則上為檢察官羈押聲請書所載之犯
    罪事實，但因案件此時尚在蒐證、確認完整犯罪事實的階段
    ，故應及於檢察官羈押聲請書所敘明尚待查證之犯罪事實；
    而於法院審理階段，則應為檢察官所起訴或法院所判決的犯
    罪事實），已經就其個人之角色分工、參與程度等所有犯罪
    情節為全部坦承的供述，自難以被告對其他共犯參與部分未
    為清楚交代、甚至有刻意隱瞞、迴護之舉，而認被告具有「
    勾串共犯或證人之虞」的羈押原因。否則，此時實質上即是
    以「證人」地位予以羈押形式上具有「被告」身分之人，而
    與前述法律的明文規定有所不符。
四、本件被告3 人違反毒品危害防制條例等案件，經檢察官提起
    公訴後，被告3 人於原審審理過程中，對於檢察官所起訴的
    全部犯罪事實始終坦承，未為任何辯解，此有原審110 年度
    重訴字第1 號卷證資料可以證明。因此，被告3 人就其本身
    所涉犯罪事實，已無「勾串共犯或證人之虞」的羈押原因，
    自無從基於此一事由對其3 人續為禁止接見、通信、受授物
    件之處分。至於檢察官抗告意旨所稱：「對被告3 人解除上
    述處分，將對本案後續查緝共犯造成不利影響」，乃是以「
    證人」地位而認應對被告3 人續為上述處分，依據前述說明
    ，自非適法。況且，就實體層面而言，依據檢察官所提出的
    對話譯文，至多只能證明被告3 人知道共犯「張榮華」的聯
    繫方式，但對於被告3 人是否試圖勾串「張榮華」，及在其
    3 人目前均遭羈押的情形下，將如何與屬大陸地區居民的「
    張榮華」進行勾串，則完全無法予以證明。故檢察官認對被
    告3 人解除上述處分，將對查緝「張榮華」造成不利影響，
    亦屬難以採認。
五、綜上所述，原審裁定被告3 人「解除禁止接見、通信、受授
    物件」，經核並無違誤、不當，故檢察官以前述事由提起抗
    告，為無理由，應予駁回。
六、依刑事訴訟法第412 條，裁定如主文。
中    華    民    國   110    年    10    月    8     日
                  刑事第四庭    審判長法  官  黃建榮
                                      法  官  李嘉興
                                      法  官  陳君杰
以上正本證明與原本無異。
不得再抗告。
中    華    民    國   110    年    10    月    8     日
                                      書記官  吳璧娟